臺灣高等法院民事判決　　　　　　　　 99年度上易字第965號
上　訴　人　張雅君
上　訴　人　王台正
上列當事人間請求侵權行為損害賠償事件，兩造對於中華民國99
年8月4日臺灣臺北地方法院99年度重訴字第192號第一審判決提
起上訴，本院於99年12月21日言詞辯論終結，判決如下：
    主    文
兩造上訴均駁回。
第二審訴訟費用由上訴人各自負擔。
    事    實    及    理    由
一、程序部分：
    上訴人張雅君於原審主張：民國（下同）98年9月29日，上
    訴人王台正率數名男女於在台北市西松郵局前，手持寫有辱
    罵文字之看板，損害其名譽（見98年12月1日附帶民事起訴
    狀）。嗣於本院99年12月9日辯論意旨狀追加97年11月10日
    、同年月11日、98年3月6日之侵權情節（見本院卷第96至97
    頁）；迨本院99年12月21日言詞辯論期日，張雅君再限縮侵
    權事實僅為附帶民事起訴狀所載（本院卷第103頁背面管錄
    ）。故本院僅就王台正於98年9月29日是否實施侵權行為而
    論斷，先予說明。
二、上訴人張雅君主張：98年9月29日下午14時45分許，王台正
    率數名男女至其服務之台北市○○○路○段311號西松郵局前
    ，手持寫有「張雅君無賴」、「張雅君白賊」、「張雅君惡
    毒」等看板，供往來不特定人共見共聞，故意貶低張雅君人
    格尊嚴、社會評價，並致張雅君在郵局服務28年之名譽、操
    守遭受侵害。爰基於侵權行為法則訴請損害賠償新台幣（下
    同）50萬元本息等語（於原審聲明：王台正應給付張雅君
    700萬元，及自起訴狀繕本送達翌日起至清償日止，按年息
    百分之六計算利息。原審判命王台正應給付張雅君5萬元，
    及自98年12月8日起至清償日止，按年息百分之五計算之利
    息；駁回張雅君其餘之訴。張雅君就敗訴中45萬元本息提起
    上訴，王台正就敗訴部分提起上訴）。並上訴與答辯聲明：
    (一)原判決關於駁回張雅君後開第二項之訴部分廢棄。(二)王台
    正應再給付張雅君45萬元，及自起訴狀繕本送達翌日起至清
    償日止按年息百分之五計算利息。(三)王台正上訴駁回。
三、上訴人王台正則以：張雅君之夫即訴外人林天生前積欠王台
    正220萬元，張雅君固簽發面額共220萬元支票代為償債，但
    是僅清償其中95萬元，尚有125萬元票款未償還。王台正幾
    經催討均無效果，才會前去舉看板。損害賠償金額應與前述
    債權相抵銷等語，資為抗辯。並上訴及答辯聲明：(一)原判決
    不利於王台正部分廢棄。(二)上開廢棄部分，張雅君在第一審
    之訴駁回。(三)張雅君上訴駁回。
四、兩造不爭執事實：
  (一)98年9月29日下午14時45分許，王台正與數名男女，至臺北
    市松山區○○○路○段311號即張雅君服務之西松郵局前，手
    持寫有「張雅君無賴」、「張雅君白賊」、「張雅君惡毒」
    等看板。（見原審卷(二)第7頁背面筆錄、本院卷第90頁背面
    筆錄、第103頁背面筆錄）
  (二)王台正因上述之行為，經原法院98年度簡字第4634號刑事判
    決認定構成刑法第309條第1項公然侮辱罪，判處拘役30日（
    得易科罰金）；王台正提起上訴，經原法院99年度簡上字第
    43號刑事判決駁回其上訴，並諭知緩刑2年，緩刑期間內服
    40小時義務勞務確定。（見原審卷(一)第3至4頁、卷(二)21至24
    頁）
  (三)原法院98年度店簡字第1633號民事判決認定張雅君積欠王台
    正票款125萬元，遂判命張雅君應給付王台正125萬元，及其
    中5萬元自97年11月7日起，其餘120萬元自98年8月24日起，
    均至清償日止，按年息百分之六計算之利息。兩造提起上訴
    ，均由原法院99年度簡上字第122號判決駁回上訴確定。（
    見原審卷第57至61頁、本院卷第41至43頁）
五、張雅君主張98年9月29日下午14時45分許，王台正與數名男
    女，至臺北市西松郵局前，手持寫有「張雅君無賴」、「張
    雅君白賊」、「張雅君惡毒」等看板，故意貶損張雅君之人
    格尊嚴、社會評價、名譽與操守；王台正應賠償50萬元等語
    。王台正辯稱向張雅君積欠125萬票款，才舉看板向張雅君
    討債，且票款債權得與損害賠償債務抵銷云云。經查：
  (一)按「因故意或過失，不法侵害他人之權利者，負損害賠償責
    任。」、「不法侵害他人之身體、健康、名譽、自由、信用
    、隱私、貞操，或不法侵害其他人格法益而情節重大者，被
    害人雖非財產上之損害，亦得請求賠償相當之金額。」，民
    法第184條第1項前段、第195條第1項前段定有明文。民法上
    名譽權之侵害非即與刑法之誹謗罪相同，名譽有無受損害，
    應以社會上對個人評價是否貶損作為判斷之依據，苟其行為
    足以使他人在社會上之評價受到貶損，不論其為故意或過失
    ，均可構成侵權行為，其行為不以廣佈於社會為必要，僅使
    第三人知悉其事，亦足當之。（最高法院90年台上字第646
    號判例意旨參照）
  (二)按「當事人主張之事實，經他造於準備書狀內或言詞辯論時
    或在受命法官、受託法官前自認者，無庸舉證」、「當事人
    對於他造主張之事實，於言詞辯論時不爭執者，視同自認。
    但因他項陳述可認為爭執者，不在此限」，民事訴訟法第
    279條第1項、第280條第1項定有明文。查98年9月29日下午
    14時45分許，王台正與數名男女前往台北市西松郵局前，手
    持寫有「張雅君無賴」、「張雅君白賊」、「張雅君惡毒」
    等看板，此有相片1張可稽（見台灣台北地方法院檢察署98
    年度偵字第25504號號案卷第10頁），嗣經王台正於原審99
    年4月30日言詞辯論時不爭執（見原審卷(二)第7頁背面筆錄）
    ，並於本院99年12月21日言詞辯論時自認此情（見本院卷第
    103頁背面筆錄），堪認王台正確有上開行為。王台正固得
    向張雅君追討欠款，惟其在公共場所以「無賴、白賊、惡毒
    」之文句指責張雅君，則非催討債務之正當手段。王台正上
    開行為，使不特定多數人得以見聞看板內容，客觀上使他人
    認知張雅君係撒謊、顛倒是非、蠻橫、厚顏無恥、不仁厚、
    苛刻及缺乏人性，舉看板地點復為張雅君服務之西松郵局前
    ，更使張雅君遭受同事不利評價。王台正旋經原法院98年度
    簡字第4634號、原法院99年度簡上字第43號刑事判決認定其
    構成公然侮辱罪，處拘役30日（得易科罰金）、緩刑2年、
    緩刑期間內服40小時義務勞務確定（見不爭執事項(二)）。王
    台正明知此舉對張雅君之名譽、人格法益將造成侵害，仍執
    意為之，顯見其故意侵害張雅君名譽，且情節重大，自應依
    上開規定負損害賠償責任。王台正辯稱無庸負損害賠償責你
    ，則非可取。
  (三)本院審酌王台正因張雅君積欠125萬元票款，遂出此下策，
    且王台正年逾六十（39年10月25日生），現為家庭主婦，96
    、97年度所得分別約2萬多元、5萬多元，股票投資2萬餘元
    ，名下另有國瑞汽車一部，有稅務電子閘門財產所得調件明
    細表附卷（見原審卷(二)第11頁至第14頁）；而張雅君係中華
    郵政股份有限公司資深員工，97年度各類所得約90餘萬元，
    名下另有不動產及投資共411萬3099元，有財政部臺灣省北
    區國稅局財產歸屬資料清單、97年度綜合所得稅各類所得資
    料清單在卷可稽（見原審卷(一)第17頁至第18頁）。再參酌王
    台正以看板辱罵張雅君之時間長度、第三人見聞看板致張雅
    君名譽實際受損程度，且王台正業經判處拘役30日、緩刑2
    年、緩刑期間內服40小時義務勞務確定；並考量張雅君名下
    不動產現遭查封拍賣，但尚未拍定，自99年6月1日起，每月
    月薪遭扣押1萬6000元許（見本院卷第90頁筆錄正面），惟
    上開125萬元票款債務仍未還清，以及兩造身分、地位、學
    歷、經歷、生活等一切因素，認張雅君請求慰撫金以5萬元
    為適當。則張雅君主張王台正應再賠償45萬元一節，顯未考
    慮王台正侵害其名譽所致損害程度、以及兩造間125萬元票
    據債務迄未解決等各項因素，故此部分請求並非必要，應予
    駁回。
  (四)末按「因故意侵權行為而負擔之債，其債務人不得主張抵銷
    」，民法第339條亦定有明文。王台正係故意侵害張雅君之
    名譽，已如前述，故王台正以票款債權與本件5萬元損害賠
    償債務相抵銷，於法不合，不應准許。
六、綜上所述，張雅君主張98年9月29日下午14時45分許，王台
    正與數名男女，至臺北市西松郵局前，手持寫有「張雅君無
    賴」、「張雅君白賊」、「張雅君惡毒」等看板，係故意侵
    害張雅君名譽一節，堪可採信。張雅君請求慰撫金5萬元，
    為有理由，逾此所為請求，不應准許。王台正辯稱向張雅君
    催債而有此舉動，且得與損害賠償債務抵銷云云，則非可採
    。從而，張雅君依據民法第184條第1項前段、第195條第1項
    規定，訴請王台正應給付張雅君5萬元，及起訴狀繕本送達
    翌日起（即98年12月8日）至清償日止，按年息百分之五計
    算之利息，為有理由，應予准許；逾此所為請求，為無理由
    ，應予駁回。是則原審就張雅君對王台正前開應予准許部分
    及不應准許部分，分別為張雅君勝訴及敗訴判決，並就勝訴
    部分依職權為假執行之宣告，於法並無違誤。兩造上訴意旨
    ，分別指摘原判決各自部分不當，求予廢棄改判，均為無理
    由，應分別駁回其上訴。
七、本件為判決基礎之事證已明，兩造其餘主張、陳述及所提證
    據，經審酌後，認均與本件結論無礙，不再一一論列，併予
    敘明。
八、據上論結，本件上訴均為無理由，爰判決如主文。
中    華    民    國   100    年    1     月    4     日
                    民事第十七庭
                        審判長法  官  藍文祥
                              法  官  陳麗芬
                              法  官  吳燁山
正本係照原本作成。
不得上訴。
中    華    民    國   100    年    1     月    5     日
                              書記官  于  誠